【裁判字號】    90,上易,83
【裁判日期】    900529
【裁判案由】    損害賠償
【裁判全文】
臺灣高等法院高雄分院民事判決  九十年度上易字第八三號
      上  訴  人  甲○○
      被  上訴人  乙○○
右當事人間請求損害賠償事件，被上訴人於刑事訴訟程序附帶提起民事訴訟，上訴人
對於中華民國九十年一月三十一日臺灣高雄地方法院九十年附民字第四六二號第一審
判決提起上訴，經本院刑事庭裁定移送，本院判決如左：
      主      文
上訴駁回。
第二審訴訟費用由上訴人負擔。
      事實及理由
一、被上訴人主張：上訴人於民國八十八年十一月五日十六時許，在高雄市○○區○
    ○路五十四巷五十號即訴外人其妻陳美香所居住之大樓管理員室前，先因故與陳
    美香發生爭執，陳美香欲進入該大樓躲避時，被上訴人因任該大樓之管理員，為
    免發生雙方意外，而準備將大樓大門關上時，上訴人竟徒手連續毆打被上訴人，
    致被上訴人受有左臉頰浮腫（五×五公分）、左上腹部紅腫（十五×五公分）及
    後頸部紅腫（四×四公分）等傷害，被上訴人身體上與精神上因此均遭受痛苦，
    爰依民法第一百九十五條之規定提起本訴，並請求上訴人給付新台幣（以下同）
    十五萬元之精神慰藉金及自起訴狀繕本送達之翌日起算之法定遲延利息（原審判
    命上訴人給付三萬元及自八十九年八月十一日起算之法定遲延利息，駁回被上訴
    人其餘之訴，被上訴人就其敗訴部分，並未聲明不服）。於本院聲明：駁回上訴
    。
二、上訴人則以：伊有精神上之疾病，領有心理障礙手冊，並沒有能力打人，反而是
    訴外人陳美香叫被上訴人打伊，致伊肋骨斷掉，到現在還沒去驗傷等語置辯。於
    本院聲明：(一)原判決不利於上訴人部分廢棄。(二)右廢棄部分，被上訴人在第一審
    之訴駁回。(三)如受不利判決，願供擔保請准免為假執行。
三、被上訴人主張前揭被傷害之事實，雖為上訴人所否認，並以前揭情詞置辯。惟查
    ，前揭事實業據上訴人於警訊時自承：「當時我和我太太陳美香在大樓入口處理
    論，之後我太太進入大樓內，我尾隨在後也要進入，大樓管理員乙○○阻止我進
    入，並向我揚言說他體格很好，我打不過他，我聽了非常氣憤，才出手毆打他頭
    部」、「我只徒手毆打他」等情不諱【見高雄市政府警察局三民第二分局刑事案
    件偵查卷（以下稱警卷）第一頁背面及第二頁】，核與被上訴人所述過程大致相
    符，並經證人即上訴人之配偶陳美香於偵查中陳稱：事實經過如被上訴人所述（
    見臺灣高雄地方法院檢察署八十九年度偵字第六○七六號偵查卷第七頁）及證人
    即目睹事件經過之劉麗華於刑事庭證稱：當日在大樓大廳內兩人在拉扯，被上訴
    人被上訴人扣住，我欲向前拉開他們時，上訴人很用力打被上訴人的頭，被上訴
    人並無還手，後來上訴人走到他機車打開行李蓋，沒怎麼樣就走了等語屬實，並
    有驗傷診斷書一份附刑事卷可稽（見警卷第六頁），足認上訴人於警訊中之自白
    與事實相符，所辯顯係卸責之詞，並無足取。上訴人因此被判處罪刑確定在案，
    業經本院依職權調閱本院九十年度上易字第四六三號傷害刑事卷宗查明無訛，被
    上訴人主張之事實，堪信為真。
四、按不法侵害他人之身體、健康、名譽、自由、信用、隱私、貞操，或不法侵害其
    他人格法益而情節重大者，被害人雖非財產上之損害，亦得請求賠償相當之金額
    ，民法第一百九十五條第一項定有明文。本件上訴人出手毆打被上訴人，致被上
    訴人受有傷害，不法侵害其身體，依前開法律規定，被上訴人自得請求上訴人賠
    償其非財產上之損害。查上訴人之教育程度為高職畢業，職業為商，因長期情緒
    低落，並面臨失業、婚姻困難等壓力而罹患精神病，有靜安神經精神內科診所診
    斷證明書、高雄市立凱旋醫院診斷書、中華民國身心障礙手冊、重大傷病免自行
    部分負擔證明卡各一份附刑事卷可佐（見偵查卷第八、九頁）；被上訴人擔任管
    理員之工作，有警訊筆錄足憑，本院斟酌兩造上揭身分、地位、被上訴人所受身
    體傷害之程度及上訴人之精神狀態等一切情狀，認被上訴人請求上訴人之非財產
    上賠償金額以三萬元為適當。
五、從而，被上訴人本於侵權行為的法律關係，請求上訴人給付三萬元及自起訴狀繕
    本送達翌日即八十九年八月十一日起算之法定遲延利息，為有理由，應予准許。
    是原審判命上訴人如數給付，並依被上訴人之聲請，酌定擔保金額，宣告假執行
    ，於法並無不合。上訴意旨指摘原判決不當，求予廢棄改判，為無理由，應予駁
    回。
六、據上論結：本件上訴為無理由，依民事訴訟法第四百四十九條第一項、第七十八
    條，判決如主文。
中      華      民      國    九十      年      五      月    二十九    日
                                      臺灣高等法院高雄分院民事第二庭
~B1審判長法官  高金枝
~B2法      官  簡色嬌
~B3法      官  陳真真
右為正本係照原本作成。
不得上訴。
中      華      民      國    九十      年      五      月    三十一    日
~B法院書記官  鄭靜芳
                                                                    Ａ


司法院資訊處製作；財團法人民間司法改革基金會備份。
